【裁判字號】    89,上易,321
【裁判日期】    900131
【裁判案由】    過失傷害
【裁判全文】
臺灣高等法院花蓮分院刑事判決            八十九年度上易字第三二一號
    上訴人即自訴人  乙○○
    自 訴 代 理 人  丙○○律師
    被          告  甲○○○
    選 任 辯 護 人  廖學忠律師
右列被告因業務過失傷害案件，不服臺灣花蓮地方法院八十九年度自字第二二號中華
民國八十九年十月三日第一審判決，提起上訴，本院判決如左：
    主  文
原判決撤銷。
甲○○○從事業務之人，因業務上之過失傷害人，處有期徒刑月，如易科罰金，以
參佰元折算壹日。
    事  實
甲○○○乃花蓮縣吉安鄉○○路○段二二一號泳昌興業有限公司負責人之妻，平時負
責公司內機器操作等工作，為從事業務之人，民國( 下同 )八十九年三月八日上午十
點三十分許，甲○○○與乙○○於公司內共同操作鐵片切割機，由甲○○○負責按機
器上「前進」鍵將鐵皮穿入機器滾筒內壓平，穿出滾筒後則按「ＯＦＦ（即停止之意
）」鍵停止滾筒轉動，並由站在機器對向之乙○○接住鐵皮，以防壓平之鐵皮調落地
上造成磨損，甲○○○於操作時本應要注意操作機械應依機械上之標示為之，且該台
機械上「前進」、「後退」、「ＯＦＦ」三個按鍵標示均清晰可見，甲○○○竟疏未
注意，於操作時二次按錯「後退」鍵，使得滾筒反而倒轉，致使乙○○抽手不及，右
手捲入滾筒內，造成右手食指被壓碎之傷害，案經乙○○提起自訴。
    理  由
一訊據被告甲○○○固坦承於右述時間、地點與自訴人乙○○共同操作鐵皮切割機，
  乙○○並因手指捲入機器滾筒內而受傷截去右手食指之事實，然矢口否認有任何過
  失傷害犯行，辯稱：「當天是自訴人自己的手太靠近機器，結果手和手套一起滑進
  機器裡，自訴人一叫，她立刻就按停止鍵，再按鍵讓被告的手退出，伊並沒有任何
  過失」云云。
二經查：被告右揭犯行，業經自訴人指訴歷歷，並經原審當場履勘該台切割機操作結
  果，發現當按「前進」鍵讓鐵皮捲進滾筒內時，站在對向等著接穿出滾筒鐵皮之人
  ，手不可能會被捲入滾筒內，被告又改稱：「當時自訴人站在切割機前拉鐵皮時，
  她是按「停止」鍵，不知道自訴人的手指為何會被捲進滾筒內」，原審遂依被告所
  辯再次操作該台機器後發現，要按「前進」鍵後即刻按「後退」鍵才會有被告所指
  之逆轉情形出現，如果依鐵皮壓平之正常操作模式操作時，先按「前進」鍵讓滾筒
  將鐵皮往前送出後，再按「停止」鍵滾筒即會慢慢停止，然不會有逆轉將原物退出
  之情形，被告遂坦承當天操作時並沒有看鍵就按鈕等語，此有原審八十九年七月十
  七日勘驗筆錄一紙在卷可查，並有照片數張資為佐證，足證被告於操作機械時應注
  意能注意而不注意，錯按「後退」鍵，致乙○○右手食指被壓碎而遭截肢，此有診
  斷證明書一紙附卷可按，是自訴人受傷與被告過失行為之間，具有相當因果關係。
  本件事證明確，被告犯行足以認定。
三查被告平時負責公司內機器操作等工作，為從事業務之人，核其所為，係犯刑法第
  二百八十四第二項前段業務過失傷害罪，自訴人以被告所犯應為同條項後段業務過
  失傷害致重傷害罪，惟所謂重傷，依刑法第十條第四款規定，係指毀敗一肢以上之
  機能，然打傷人手指成廢，為手的一部喪失活動能力，尚非毀敗全肢之機能，此有
  最高法院十九年度非字第一三七號判例可資參照，自訴人之指訴，尚有誤會，併此
  明。原審予以論罪科刑，固非無見，惟被告於本院中已表示願賠償新台幣三十萬
  元並先付十萬元予自訴人有收據附卷可按，原審未及審酌而謂被告分文未付，尚有
  未合，自訴人之上訴意旨雖未以此指摘，惟原判決既有可議，亦應撤銷改判，審酌
  被告過失程度，因此造成自訴人右手食指遭截肢損害，及犯後等一切情狀，量處被
  告有期徒刑三月，並諭知易科罰金的折算標準。
據上論斷，應依刑事訴訟法第三百六十九條第一項前段、第三百六十四條、第二百九
十九條第一項前段，刑法百八十四條第二項前段、第四十一條，罰金罰鍰提高標準條
例第一條前段、第二條，判決如主文。
中     華     民     國     九十       年     一     月       卅一     日
                              審判長法官  吳  鴻  章
                                    法官  蔡  俊  有
                                    法官  黃  永  祥
右正本證明與原本無異。
本件不得上訴。
                                 書記官   吳  家  瑩
中     華     民     國     九十       年     一     月       卅一     日
附錄本判決論罪之法律條文：
刑法第二百八十四條第二項前段：
從事業務之人，因業務之過失傷害人者，處一年以下有期徒刑、拘役或一千元以下罰
金。


司法院資訊處製作；財團法人民間司法改革基金會備份。
